臺灣臺中地方法院刑事判決
110年度易字第2475號
公  訴  人  臺灣臺中地方檢察署檢察官
被      告  李紹麒


上列被告因妨害名譽案件，經檢察官提起公訴（110年度偵字第1
2855號），本院判決如下：
    主    文
李紹麒無罪。
    理    由
一、公訴意旨略以：被告李紹麒（更名前為李冠旻）前為告訴人
    張定瑋所經營騰運文化科技有限公司（址設桃園市○○區○○○
    街0號1樓，下稱騰運公司）員工，告訴人簡莉莉為張定瑋聘
    僱並擔任騰運公司行銷總監兼網頁小編。緣被告因不滿前遭
    告訴人簡莉莉開除工作，於民國109年5月2日11時14分許，
    以臉書暱稱「李冠旻」之帳號創設「命理師爆料公社」社團
    ，於同日12時23分許，改以暱稱「XU Jian-wen」更改社團
    簡介為「有很多無知的民眾被命理師詐財騙色，雖然五術人
    世詐騙一定下地獄，但是避免無辜的民眾繼續被害，讓我們
    來揭發這群社會害蟲爛蛆！」後，即接續基於散布文字誹謗
    之犯意，於附表所示之時間，透過網際網路，在「命理師爆
    料公社」（嗣由「XU Jian-wen」改名「靠北命理師」，下
    稱系爭社團）及「神棍爆料公社」等不特定人均得共見共聞
    之臉書社團，刊登如附表所示之貼文及照片等，足以毀損告
    訴人張定瑋及簡莉莉名譽及社會評價。因認被告涉犯刑法第
    310條第2項之加重誹謗罪嫌等語。
二、按犯罪事實應依證據認定之，無證據不得認定其犯罪事實；
     又不能證明被告犯罪者，應諭知無罪之判決，刑事訟訴法
    第 154條第2項、第301條第1項前段分別定有明文。次按事
    實之認定，應憑證據，如未能發現相當之證據，或證據不足
    以證明，自不能以推測或擬制之方法，以為裁判之基礎；且
    認定犯罪事實所憑之證據，無論直接或間接證據，其為訴訟
    上之證明，須達於通常一般之人均不致有懷疑，而得確信其
    為真實之程度者，始得據為有罪之認定，倘其證明尚未達到
    此一程度，而有合理之懷疑存在時，尚難為有罪之認定基礎
    （最高法院40年度台上字第86號、76年台上字第4986號判例
    意旨參照）。另依刑事訴訟法第161條第1項規定：檢察官就
    被告犯罪事實，應負舉證責任，並指出證明之方法。因此，
    檢察官對於起訴之犯罪事實，應負提出證據及說服之實質舉
    證責任，倘其所提出之證據，不足為被告有罪之積極證明，
    或其闡明之證明方法，無從說服法官以形成被告有罪之心證
    ，基於無罪推定之原則，自應為被告無罪判決之諭知（最高
    法院92年台上字第128號判例意旨參照）。
三、本件公訴意旨認被告李紹麒涉有刑法310條第2項之加重誹謗
    罪嫌，無非以被告之供述、證人即告訴人張定瑋、簡莉莉之
    指證、如附表所示臉書「命理師爆料公社」、「靠北命理師
    」、「神棍爆料公社」等社團之貼文截圖，及被告108年5月
    、6月間就職紀錄影本等為其論罪依據。
四、訊據被告固坦承伊曾於108年5月至7月間在騰運公司工作，
    並有使用臉書暱稱「李冠旻」之帳號等事實，惟堅決否認有
    何加重誹謗犯行，辯稱：伊未曾申辦或使用臉書暱稱「XU J
    ian-wen」之帳號，亦不知「XU Jian-wen」為何人使用之帳
    號，附表所示貼文並非伊張貼，伊自離職後即與騰運公司老
    闆、員工沒有聯繫等語。經查：
(一)被告於108年5月至7月間曾在告訴人張定瑋所經營之騰運公
    司工作，告訴人簡莉莉為騰運公司行銷總監兼網頁編輯，被
    告係遭告訴人簡莉莉開除。又被告使用之社群網站臉書帳號
    暱稱為「李冠旻」，該帳號有於109年5月2日11時14分許，
    在社群網站臉書建立系爭社團（社團名稱原為「命理師爆料
    公社」，於109年5月6日經暱稱「XU Jian-wen」之帳號更改
    為「靠北命理師」），嗣於同日12時23分許，暱稱「XU Jia
    n-wen」之人將系爭社團簡介更改為「有很多無知的民眾被
    命理師詐財騙色，雖然五術人士詐騙一定下地獄，但是避免
    無辜的民眾繼續被害，讓我們來揭發這群社會害蟲爛蛆！」
    等語，並於如附表所示之時間，在系爭社團及「神棍爆料公
    社」、「爆料公社二社」等不特定人或特定多數人得共見共
    聞之臉書社團，刊登如附表所示之足以毀損告訴人張定瑋及
    簡莉莉名譽及社會評價之貼文及照片等事實，均為被告所不
    爭執（見本院卷第43至46、89頁），並有暱稱「李冠旻」之
    臉書帳號網頁資料（見桃園地檢109年度他字第3753號卷《下
    稱他字卷》第19至24頁）、「命理師爆料公社」、「靠北命
    理師」、「神棍爆料公社」、「爆料公社二社」等臉書社團
    之貼文列印資料（見他字卷第25至70、129至144、215至265
    頁）、被告在騰運公司工作之紀錄在卷可稽（見他字卷第21
    1至213頁），堪先認定。
(二)被告雖否認伊有於前揭時間使用暱稱「李冠旻」之帳號建立
    系爭社團，惟臉書帳號乃需輸入個人密碼始得登入使用，而
    被告並未提出任何證據佐證其臉書帳號有遭人盜用之情形，
    且被告自承上開帳號為伊持續使用中（見偵卷第17至18頁、
    本院卷第43、86頁），若有人盜用該帳號建立社團，被告當
    可自臉書通知或活動紀錄中即時查覺，顯無可能對有人以其
    帳號建立社團之情毫無所悉，是其空言否認伊使用暱稱「李
    冠旻」之帳號建立系爭社團，尚難採信。惟依上開各臉書社
    團之貼文列印資料所示（見他字卷第25至70、129至144、21
    5至265頁），如附表所示之貼文均係暱稱「XU Jian-wen」
    之帳號所張貼，並非被告所使用之暱稱「李冠旻」帳號，且
    被告所使用之「李冠旻」帳號亦未在「XU Jian-wen」之上
    開貼文中有留言或按讚等行為。因被告始終否認曾使用臉書
    暱稱「XU Jian-wen」，亦否認知悉該帳號為何人所使用，
    而自「XU Jian-wen」帳號之網頁介紹中（見他字卷第79至8
    1頁），亦無從辨識該臉書帳號之實際使用者為何人，實無
    從遽認該使用暱稱「XU Jian-wen」帳號張貼如附表所示文
    章之人即為被告。至依系爭社團之列印資料及臉書使用說明
    顯示（見他字卷第25至29頁、本院卷第123至131頁），使用
    暱稱「XU Jian-wen」帳號之人應具有系爭社團之管理員權
    限，始可更新社團簡介及更改社團名稱，故建立系爭社團之
    被告應可知悉使用「XU Jian-wen」帳號者之真實身份，然
    本於不自證己罪及保障人權之原則，被告有防衛其利益之權
    利，在刑事訴訟程序上應尊重被告陳述之自由，禁止強制其
    為不利之陳述，尚難以被告拒絕說明使用「XU Jian-wen」
    帳號者之真實身份或其與該人之關係，即推認該帳號為被告
    自己所使用。且觀諸如附表所示各臉書社團之貼文內容，均
    未見與被告本人有關之特定資訊，無從認定該等貼文是否為
    被告所張貼；再參以告訴人簡莉莉於檢察事務官詢問時亦證
    稱伊僅係「合理懷疑」使用「XU Jian-wen」帳號者為被告
    （見他字卷第148頁），並無明確證據認定「XU Jian-wen」
    帳號係被告所使用，另依告訴人2人於刑事告訴狀之說明，
    亦認被告並未上過騰運公司所開設之陽宅課程、姓名學培訓
    班，不了解課程規劃，且離職後亦不知悉公司狀況等語（見
    他字卷第10頁），從而自無法排除係其他熟悉騰運公司之學
    員、課程安排及相關公司運作，而對騰運公司或告訴人2人
    不滿之人使用暱稱「XU Jian-wen」帳號張貼如附表所示之
    文章，尚難僅以暱稱「XU Jian-wen」之人有在被告所建立
    之系爭社團中擔任管理員及張貼文章，即遽認暱稱「XU Jia
    n-wen」之帳號係被告所使用，且被告既未就如附表所示貼
    文有留言或按讚等行為，亦難認被告與該使用暱稱「XU Jia
    n-wen」帳號之人就張貼如附表所示文章之行為具有犯意聯
    絡及行為分擔。
(三)綜上所述，公訴人所持論據僅足以證明被告有使用暱稱「李
    冠旻」之帳號建立系爭社團，及使用暱稱「XU Jian-wen」
    帳號之人有在系爭社團中擔任管理員及張貼如附表所示文章
    等事實。惟被告否認暱稱「XU Jian-wen」帳號為伊所使用
    ，亦無其他證據足以認定被告有以「XU Jian-wen」帳號張
    貼如附表所示貼文，或與該貼文者具有犯意聯絡。此外，復
    無其他積極證據足資證明被告有何加重誹謗犯行，揆諸首揭
    法律規定及判例意旨，本案既不足為被告有罪之積極證明，
    基於無罪推定之原則，自應為被告無罪判決之諭知。 
據上論斷，應依刑事訴訟法第301條第1項前段，判決如主文。 
本案經檢察官郭明嵐提起公訴，檢察官賴謝銓到庭執行職務。　
中　　華　　民　　國　　111 　年　　7 　　月　　18　　日
                  刑事第十三庭  法  官  李宜娟
以上正本證明與原本無異。
如不服本判決應於收受判決後20日內向本院提出上訴書狀，並應
敘述具體理由。
告訴人或被害人如不服判決，應備理由具狀向檢察官請求上訴，
上訴期間之計算，以檢察官收受判決正本之日起算。
                                書記官  蕭訓慧
中　　華　　民　　國　　111 　年　　7 　　月　　18　　日
【附表】　
編號 發文時間 發文平台／暱稱 發文內容 1 109年5月2日12時28分 臉書社團：命理師爆料公社（嗣改名為靠北命理師）。 暱稱：XU Jian-wen。 一個姓名學老師，解析名字時道貌岸然，邊把春秋禮術掛在嘴邊，邊與小編不倫，他改的名字你敢用嗎？（貼文下刊登張定瑋、簡莉莉合照）。 2  109年5月3日15時32分、15時33分 臉書社團：神棍爆料公社、命理師爆料公社（嗣改名為靠北命理師）。 暱稱：XU Jian-wen。 ＃文長＃圖多，來爆料一下，社團熱議的張老師，透過話術招攬學生付出高額學費，最後前往大陸發展一事卻無疾而終... 【如何詐騙詐財？】...張老師短短兩三個月進帳2千萬（不用開發票，不用繳稅），簡小編拆帳二成合作無兼，口袋輕鬆百萬入袋。 【關於張老師高調的不倫戀】其實在同行及張老師的學員、員工中，這老早已經是公開的事實。他們在官網中長期展現親密的互動，不倫關係從未隱藏，十分高調。 【張太太vs.簡小編】張老師和簡小編兩人孤男寡女天天同進同出，國內國外看陽宅風水都是兩人一起住旅館，明眼人一看就知道有鬼，難道張太太是默許嗎？不是默許難道是太笨？ 【共處一房學生掩護】學員們透露跟著張老師和簡小編去中南部看陽宅出差時，晚上外宿青年旅館，照例都是學生一房，張老師和簡小編一房，大家心照不宣。公司員工去沖繩旅遊，也是張老師和簡小編同住一房，在眾人面前展現神仙眷侶般的恩愛毫不遮掩。 【學員被迫配合】為了讓人在新竹家中，在台灣銀行新竹科學園區分行任職副理的師母－張太太放心，學生們被利用成為了幫老師遮羞的擋箭牌和共犯！學生雖心中滿滿的不認同，但是受到『不乖就沒資格去大陸工作』的威脅不得不配合。為什麼學員明知被利用但是不得不就範呢？ 【船過水無痕】第一期「大陸工作」的學員上課完成後沒有半個得到工作...張老師竟於2020年3月親自把line群組解散，船過水無痕！很多學員當初用信用卡分期付學費的還在苦苦的拚繳息...繼續詐騙詐財爽賺輕鬆錢 【天網灰灰疏而不漏】到底五術中人不倫、詐財、欺騙，會有什麼樣的報應和下場？學員們被騙之後能否討回公道？張太太在知道老公有小三後到底是什麼樣的反應？ 【關於公司對待員工、學員】這次就來分享張簡兩人對待自家員工與學員；強制員工購買直銷產品獲得推薦點數圖利自己，在網路上攻擊自己學生，公布對方全名。為人師，這樣子攻擊自己門生...【強制員工加入直銷會】只要錄取為該公司員工，便強制本人或直系親屬必須加入直銷會，員工薪資上也確實的扣除了該項目。 【惡言被開除員工，落井下石】凡是被該公司開除的員工，小編會在個人頁面上落井下石，順便讚頌自己的優秀領導力... 【自導自演的惡意攻擊？】被指控自導自演攻擊張老師...除了大肆宣揚是自家學生外，也同時消費對方，大方公開出對方的全名。 怎麼整個公司都是由一位小編在主導？張老師呢？辦相關公司決策、臉書發文，張老師既然沒有特別的干涉，就表示默認及許可。這一白一黑的完美組合，真是羨煞他人...【天天在一起的哈尼】大方熱情的簡小編，說了天天都能哈尼在一起，忙碌與張老師各處跑行程忙工作的她，也還能與哈尼天天見面（暗指小三、不倫戀、婚外情等貶損字語） 3 109年5月6日17時35分、17時50分 臉書社團：靠北命理師、神棍爆料公社。 暱稱：XU Jian-wen。 …這個不肖張老師解名字時，各種感情婚姻外遇、事業、病痛等解釋非常到位。是因為還沒賺到你的錢。等到客戶決定改名，一個人十秒鐘搞定10組名字，給完名字錢收了結束掰掰下一位 …客戶有任何疑問LINE去問時，對方回覆的小編兇神惡煞（想知道有多麼恐怖，請自行上網查詢相關聯繫方式）的不唸死你才怪，反正錢已入袋，比誰兇而己了 【十秒鐘3600入袋】 …要應付一個高度炫富，每一個月要買一個名牌包，常常要吃無菜單料理美食，要用錢堆出他的美貌的年輕小三，不渾身解術搶錢怎麼行？連學生的退休金、離職金都被騙光，說保證去大陸會賺翻天結果二年過去影子沒一個。 【曾經不是這樣的老闆】 …老闆一切的沈淪發生在簡小編進來之後。真的是免費的最貴，年老入花叢果然是會身敗名裂的！… 4 109年5月7日15時35分 臉書社團：爆料公社二社。 暱稱：XU Jian-wen。 …關於一位經營多年的姓名學老師利用「保證有工作」的頭銜招攬學生用高額的學費參與課程，事後卻一拖再拖，直至今日都沒任何一位學員得到工作，甚至連群組都解散掉了！還與自家小編有著不倫戀情！ 【如何詐騙詐財？】...張老師短短兩三個月進帳2千萬（不用開發票，不用繳稅），簡小編拆帳二成合作無兼，口袋輕鬆百萬入袋。 【強制員工加入直銷會】只要錄取為該公司員工，便強制本人或直系親屬必須加入直銷會，員工薪資上也確實的扣除了該項目。 【張老師高調的不倫戀】其實在同行及張老師的學員、員工中，這老早已經是公開的事實。他們在官網中長期展現親密的互動，不倫關係從未隱藏，十分高調。 【張太太vs.簡小編】張老師和簡小編兩人孤男寡女天天同進同出，國內國外看陽宅風水都是兩人一起住旅館，明眼人一看就知道有鬼，難道張太太是默許嗎？不是默許難道是太笨？ 【共處一房學生掩護】學員們透露跟著張老師和簡小編去中南部看陽宅出差時，晚上外宿青年旅館，照例都是學生一房，張老師和簡小編一房，大家心照不宣。公司員工去沖繩旅遊，也是張老師和簡小編同住一房，在眾人面前展現神仙眷侶般的恩愛毫不遮掩。 【學員被迫配合】為了讓人在新竹家中，在台灣銀行新竹科學園區分行任職副理的師母－張太太放心，學生們被利用成為了幫老師遮羞的擋箭牌和共犯！學生雖不認同，但是受到『不乖就沒資格去大陸工作』的威脅不得不配合。為什麼學員明知被利用但是不得不就範呢？ 【船過水無痕】第一期「大陸工作」的學員上課完成後沒有半個得到工作...並於2020年3月line群組被解散，船過水無痕！很多學員當初用信用卡分期付學費的還在苦苦的拚繳息...繼續詐騙詐財爽賺輕鬆錢！ 【天網灰灰疏而不漏】到底五術中人不倫、詐財、欺騙，會有什麼樣的報應和下場？學員們被騙之後能否討回公道？張太太在知道老公有小三後到底是什麼樣的反應？ 5 109年5月16日13時6分 臉書社團：靠北命理師。 暱稱：XU Jian-wen。 今天來跟大家分享 張老輸 生活中的小細節...張定痿老輸和簡弱編在2018年12月，慶祝大陸招生開班騙錢成功，買了一台賓士車慶祝！車牌號碼是特別挑選過的－「***-2099」！聰明的人一看就會知道，那是「愛你久久」！父女小倆口自稱是神雕俠侶搶錢一族！然而全世界都知道他們的不倫... 6 109年5月20日13時44分 臉書社團：靠北命理師。 暱稱：XU Jian-wen。 張老輸很缺錢！為什麼一個經營命理20年的姓名學老師會被小她30歲的小編當成玩具，每天搖錢樹似的被壓著去賺錢，而且年紀一把還照一堆嘟嘴，裝可愛的小丑般噁心照片發表在自家官網上？...張定輸開銷大...張定輸用改名和看風水騙來的錢，到處投資，但是騙來的錢怎麼來怎麼去...只好挺而走險再去騙，越騙越大！騙要進攻大陸賺人民幣...張陽萎以前開課學費一年期課程只收6萬，為了搶錢畫大餅要帶學生去大陸賺...張陽萎為什麼初一十五都去拜烘爐地土地公...除了求他自己財很多，把你口袋的錢騙到他口袋去之外... 所以張老輸很欠錢，跟簡母老虎搞在一起的原因！那麼爛的一個肖查某，別的不行，用fb設官網寫文章騙人最行。兩個天造地合一起來騙！